【裁判字號】    94,簡,784
【裁判日期】    950227
【裁判案由】    綜合所得稅
【裁判全文】
臺北高等行政法院判決
                                     94年度簡字第784號
原      告  甲○○
訴訟代理人  丙○○
被      告  財政部臺北市國稅局
代  表  人  張盛和（局長）
訴訟代理人  乙○○
上列當事人間因綜合所得稅事件，原告不服財政部中華民國94年
8月2日台財訴字第09400241520號訴願決定，提起行政訴訟。本
院判決如下：
    主  文
訴願決定及原處分（即復查決定）均撤銷。
訴訟費用由被告負擔。
    事  實
一、事實概要：原告配偶陳朝煌89年度綜合所得稅結算申報，短
    漏報原告取自訴外人陳謙吉之利息所得新台幣（下同）
    430,980元，經法務部調查局臺北市調查處（以下簡稱北市
    調處）查獲，通報被告審理結果，核定陳朝煌當年度綜合所
    得總額為636,085元、淨額為147,654元，應補徵稅額8,859
    元。原告不服，申經復查結果，未獲准變更，提起訴願，亦
    遭決定駁回，遂向本院提起行政訴訟。
二、兩造聲明：
  (一)原告聲明：訴願決定及原處分均撤銷。
  (二)被告聲明：
    1.駁回原告之訴。
    2.訴訟費用由原告負擔。
三、兩造主張：
  (一)原告起訴意旨略謂：
    本件原告業已提出88年9月3日至92年10月29日期間之第一商
    業銀行活期存款存摺（帳號00000000000）明細證明其無財
    力於89年6月23日借出25,000,000元予陳謙吉，反觀被告除
    以臺灣臺北地方法院（以下簡稱台北地院）91年度訴字第
    105號刑事判決及北市調處93年2月2日肆字第09343405480號
    相關納稅義務人名單、利息計算與資金往來統計表、郭俊麟
    於90年10月17日於北市調處所為之調查筆錄及被告審查三科
    92年1月22日查緝案件調查報告書等資料作為認定原告於系
    爭年度有取自陳謙吉之利息所得之依據外，未再提出相關證
    明文件，且郭俊麟於突然面對搜索之緊張慌亂情況下，在北
    市調處接受調查時所為之筆錄亦未必可信，從而被告未確實
    查證並就陳謙吉支付利息予原告之情事加以舉證，逕以司法
    機關片面之刑事判決認定原告有系爭利息所得，實難令人信
    服。是原處分顯有違誤，應予撤銷。
  (二)被告答辯意旨略謂：
    1.按「個人之綜合所得總額，以其全年左列各類所得合併計
      算之．．．第4類︰利息所得︰凡公債、公司債、金融債
      券、各種短期票券、存款及其他貸出款項利息之所得︰1.
      公債包括各級政府發行之債票、庫券、證券及憑券。2.有
      獎儲蓄之中獎獎金，超過儲蓄額部分，視為存款利息所得
      。3.短期票券指1年以內到期之國庫券、可轉讓之銀行定
      期存單、銀行承兌匯票、商業本票及其他經財政部核准之
      短期債務憑證。．．．」、「納稅義務人應於每年2月20
      日起至3月底止，填具結算申報書，向該管稽徵機關，申
      報其上一年度內構成綜合所得總額或營利事業收入總額之
      項目及數額，以及有關減免、扣除之事實，並應依其全年
      應納稅額減除暫繳稅額、尚未抵繳之扣繳稅額及可扣抵稅
      額，計算其應納之結算稅額，於申報前自行繳納。．．．
      」，分別為行為時所得稅法第14條第1項第4類、第71條第
      1項所明定。
    2.本件原告配偶陳朝煌89年度綜合所得稅結算申報，短漏報
      原告取自陳謙吉之利息所得430,980元，經北市調處查獲
      ，通報被告依法補徵稅額8,859元。茲原告訴稱被告核定
      借出款日期89年6月23日金額25,000,000元之利息所得
      232,500元有誤等情，經查陳謙吉等人利用經營匯豐證券
      股份有限公司（以下簡稱匯豐公司）業務之便，假藉匯豐
      公司名義，透過該公司管理部人員，以「錢條」（即匯豐
      公司內帳部門以該公司名義收受款項所開具之債權憑證，
      其上並載明所存金額與利率）、「帳上存款」（即以匯豐
      公司名義向該公司客戶以保管存摺、印章方式，並約定利
      率等條件而借得款項）等方式，向原告等不特定多數人收
      受款項、吸收資金，並給付出借款項者之融資利息，經北
      市調處查獲上開違反銀行法、證券交易法及逃漏稅捐等不
      法情事，移由台北地院檢察署偵查並提起公訴，業經台北
      地院以91年度訴字第105號刑事判決，依實質審查結果，
      認定上開罪證之構成要件事實俱與檢調查緝及起訴之事實
      相符，有各該檢調機關之相關文件及該法院判決書影本附
      卷可按，依證據共通原則，原告涉及逃漏稅捐之相關事證
      ，自得援為本件課稅處分之構成要件事實，合先陳明。
    3.次查原告以前開方式貸款予陳謙吉等人利用匯豐公司名義
      吸收資金，並約定以每萬元每日3元（日息萬分之3）計息
      之事實，經被告依職權進行調查，原告89年度有取自陳謙
      吉之利息所得430,980元，有台北地院91年度訴字第105號
      刑事判決、北市調處93年2月2日肆字第09343405480號相
      關納稅義務人名單、利息計算與資金往來統計表、郭俊麟
      於90年10月17日於北市調處所為之調查筆錄及被告審查三
      科92年1月22日查緝案件調查報告書等相關證明文件附案
      可稽。是原告既有系爭所得，而未依所得稅法第71條規定
      將該利息所得併計辦理申報或依稅捐稽徵法第48條之1規
      定自動補辦申報及補繳稅款，被告依法補徵其當年度之綜
      合所得稅額，尚無不合。據上論述，原處分並無違誤，應
      予維持。
    理  由
一、按「個人之綜合所得總額，以其全年左列各類所得合併計算
    之︰．．．第4類︰利息所得︰凡公債、公司債、金融債券
    、各種短期票券、存款及其他貸出款項利息之所得：．．．
    」、「納稅義務人應於每年2月20日起至3月底止，填具結算
    申報書，向該管稽徵稽關，申報其上一年度內構成綜合所得
    總額或營利事業收入總額之項目及數額，以及有關減免、扣
    除之事實，並應依其全年應納稅額減除暫繳稅額、尚未抵繳
    之扣繳稅額，計算其應納之結算稅額，於申報前自行繳納。
    」，行為時所得稅法第14條第1項第4類及第71條第1項分別
    定有明文。
二、本件原告配偶陳朝煌89年度綜合所得稅結算申報，被告認定
    其漏報取自陳謙吉之利息所得430,980元，而核定其89年度
    綜合所得總額為636,085元、淨額為147,654元，應補徵稅額
    8,859元，無非以北市調處移送之數據資料及台北地院91年
    度訴字第105號刑事判決等為據，固非全然無憑。惟按刑事
    判決所為事實之認定，行政訴訟判決本不受其拘束，行政法
    院雖非不得以刑事判決認定之事實為行政訴訟判決之參考，
    而為相同之事實認定，然職司稅捐稽徵之被告若未依職權詳
    加查核北市調處移送之數據資料及上開刑事案件判決所載內
    容是否與事實相符，即逕為原告逃漏稅之認定，實有失主管
    機關之立場。第以台北地院91年度訴字第105號刑事判決之
    附表固載有原告取有系爭利息所得之記載，有前揭判決及附
    表列印1份在卷可稽，惟查被告既以原告配偶陳朝煌於89年
    度漏報系爭利息所得，而予以補徵稅額，自應本於執掌，就
    本件是否有符合首揭法條規定之情形，依職權實質審查而作
    成核稅之處分。然查被告僅以北市調處移送之數據資料為據
    ，並無其他帳證資料可資查核勾稽，亦未向法院申請閱卷查
    明扣押證物內容是否與北市調處移送之資料相符，即遽以製
    作卷附之歷年收取利息明細表，為被告所不否認，是其所為
    原告配偶漏報系爭利息所得之認定，自有可議，遑論其並未
    就原告在匯豐公司之帳戶往來情形及有無錢條暨出借款項之
    資金流程等項予以斟酌調查詳情為何，原告起訴指摘，非無
    理由。從而被告疏未依職權究明上開事項，僅因北市調處移
    送書所載內容業經法院刑事判決認定在案，即遽認原告取有
    系爭利息所得並漏未申報，未免率斷，所為補徵稅額之處分
    （即復查決定）殊有違誤，訴願決定未察而予以維持，亦不
    無疏漏，原告請求予以撤銷，即無不合，應予准許，著由被
    告依本院見解本於職權查明後另為適法之處分。另兩造其餘
    實體上之主張即無庸審酌，且本件依卷內資料，事證已臻明
    確，爰不經言詞辯論為之，均附此陳明。
據上論結，本件原告之訴為有理由，依行政訴訟法第236條、第
195條第1項後段、第98條第3項前段，判決如主文。
中    華    民    國    95    年     2    月   27     日
                  第 四 庭  法  官  林育如
上為正本係照原本作成。
本件以訴訟事件所涉及之法律見解具有原則性者為限，始得於本
判決送達後20日內向本院提出上訴狀並表明上訴理由，如已於本
判決宣示後送達前提起上訴者，應於判決送達後20日內補具上訴
理由（均按他造人數附繕本），且經最高行政法院許可後方得上
訴。
中    華    民    國    95    年     2    月   27     日
                            書記官  林惠堉


司法院資訊處製作；財團法人民間司法改革基金會備份。
